【裁判字號】    98,交聲,1692
【裁判日期】    980717
【裁判案由】    聲明異議
【裁判全文】
臺灣高雄地方法院交通事件裁定        98年度交聲字第1692號
原處分機關  高雄市政府交通局
法定代理人  王國材
異  議  人
即受處分人  甲○○
上列異議人即受處分人因違反道路交通管理處罰條例案件，對於
原處分機關即高雄市政府交通局98年5 月27日所為之處分（高市
交裁字第裁32-BB0000000號）聲明異議，本院裁定如下：
    主  文
原處分撤銷。
甲○○駕車行經有燈光號誌管制之交岔路口闖紅燈，處罰鍰新臺
幣壹仟捌佰元，並記違規點數參點。
    理  由
一、原處分意旨略以：異議人即受處分人甲○○（下稱異議人）
    於民國98年4 月2 日11時34分許，騎乘車牌號碼185-EEU 號
    重型機車，行經高雄市○○○○○路口闖紅燈，經高雄市警
    察局警員予以製單舉發，嗣原處分機關乃依道路交通管理處
    罰條例第53條第1 項，裁處異議人罰鍰新臺幣（下同）1800
    元等語。
二、異議意旨略以：異議人於98年4 月2 日11時34分許，騎乘車
    牌號碼185-EEU 號重型機車，行至有燈光號誌管制之一心路
    與和平路交岔路口時，係紅燈右轉，並非闖紅燈，為此，爰
    依法聲明異議等語。
三、按汽車駕駛人，行經有燈光號誌管制之交岔路口闖紅燈者，
    處1800元以上5400元以下罰鍰；汽車駕駛人有第53條情形者
    ，記違規點數3 點，道路交通管理處罰條例第53條第1 項、
    第63條第1 項第3 款分別定有明文。而道路交通管理處罰條
    例條文內「汽車」之定義包含機器腳踏車，同條例第3 條第
    8 款亦定有明文。復按停止線，用以指示行駛車輛停止之界
    限，車輛停止時，其前懸部分不得伸越該線；又車輛面對圓
    形紅燈表示禁止通行，不得超越停止線或進入路口，道路交
    通標誌標線號誌設置規則第170 條第1 項前段、第206 條第
    5 款第1 目分別訂有明文。是以車輛面對圓形紅燈時仍無視
    於號誌，而有穿越路口之企圖，其車身並已伸越停止線，並
    足以妨害其他方向行人（例如：行人穿越道）、車輛通行者
    ，即視為闖紅燈之行為，亦有交通部82年4 月22日交路字第
    009811號函1 紙參照。
四、經查：
  (一)異議人於98年4 月2 日11時34分許，騎乘車牌號碼185-EEU
    號重型機車，由高雄市○○○○○路交岔路口時，燈號轉為
    紅燈，仍未停止通行，而逕行前行闖越停止線，並繼續行至
    行人穿越道之事實，有上開機車違規照片2 張、高雄市政府
    警察局舉發違反道路交通管理事件通知單在卷可佐，足見異
    議人確有於紅燈亮起後，仍騎乘前揭車輛直駛逾停止線行駛
    至行人穿越道，妨害其他方向行人之通行之交通違規行為，
    依前開法條函釋意旨，自屬闖紅燈之行為無訛。
  (二)異議人雖辯稱：伊係紅燈右轉，並非闖紅燈云云。惟異議人
    騎乘機車苟欲右轉，衡情機車應有向右行駛之趨勢，然細觀
    本案舉發照片2 張，異議人騎乘上開機車，行經高雄市○○
    ○○○路交岔路口，於98年4 月2 日11時34分16秒紅燈亮起
    8.3 秒後，機車後輪完全逾越停止線，紅燈亮起9.6 秒後，
    該機車完全行駛在行人穿越道上，影響行人路權，且未起亮
    欲右轉燈號，機車前車頭車體亦無右偏跡象，有舉發照片2
    張附卷可稽，異議人前揭所辯，尚難憑採。
五、綜上所述，異議人於上述時、地，騎乘前揭車輛，行經有燈
    光號誌管制之交岔路口闖紅燈，原處分機關依道路交通管理
    處罰條例第53條第1 項規定，裁處異議人罰鍰1800元，並無
    違誤。惟原處分機關既認異議人違反道路交通管理處罰條例
    第53條第1 項之規定，則除上開罰鍰外，自應併予記違規點
    數3 點，原裁決處分漏未處罰，自有未合，且上開記點之處
    罰，係屬強制規定，無從減免。是本件自應由本院將原處分
    撤銷，並依道路交通管理處罰條例第53條第1 項、第63條第
    1 項第3 款及違反道路交通管理事件統一裁罰基準及處理細
    則所訂之違反道路交通管理事件統一裁罰基準表等規定，裁
    處異議人如主文第2 項所示之罰鍰，並記違規點數3 點，以
    資適法。
據上論斷，應依道路交通案件處理辦法第20條，裁定如主文。
中    華    民    國    98    年    7     月    17   日
                  交通法庭      法  官  王淑惠
以上正本證明與原本無異。
如不服本裁定應於送達後5日內向本院提出抗告狀。
中    華    民    國    98    年    7     月    17    日
                                書記官  黃旭淑


司法院資訊處製作；財團法人民間司法改革基金會備份。
